【裁判字號】    98,消債更,170
【裁判日期】    990226
【裁判案由】    更生程序
【裁判全文】
臺灣嘉義地方法院民事裁定           98年度消債更字第170號
聲  請  人  甲○○
代  理  人  嚴庚辰律師
上列當事人聲請更生程序事件，本院裁定如下：
    主  文
債務人甲○○自中華民國九十九年二月二十六日十七時起開始更
生程序。
命本院司法事務官進行本件更生程序。
    理  由
一、按債務人不能清償債務或有不能清償之虞者，得依本條例所
    定更生或清算程序，清理其債務，消費者債務清理條例第3
    條定有明文。再按債務人與金融機構協商成立者，不得聲請
    更生或清算。但因不可歸責於己之事由，致履行顯有重大困
    難者，不在此限；本條例施行前，債務人依金融主管機關協
    調成立之中華民國銀行公會會員辦理消費金融案件無擔保債
    務協商機制與金融機構成立之協商，準用前項之規定；債務
    人無擔保或無優先權之債務總額未逾新臺幣（下同）1200萬
    元者，於法院裁定開始清算程序或宣告破產前，得向法院聲
    請更生；法院開始更生程序之裁定，應載明其年、月、日、
    時，並即時發生效力，復為同條例第151 條第5 、6 項，第
    42條第1 項及第45條第1 項所明定。
二、本件聲請意旨略以：其對於聯邦商業銀行股份有限公司（下
    稱聯邦商銀）等金融機構負有共865,572 元之有擔保及無擔
    保債務，因有不能清償債務情事，前已提出債權人清冊，以
    書面向最大債權金融機構即聯邦商銀請求共同協商債務清償
    方案，但聯邦商銀以聲請人名下有不動產房屋一棟，資產大
    於負債為由不同意協商，而協商不成立，又聲請人每月薪資
    收入僅約24,837元，然每月需給付各債權銀行之最低應繳金
    額即高達25,400餘元，明顯無法維持生活，顯有不能清償債
    務或有不能清償之虞之情事，且其無擔保或無優先權之債務
    總額未逾1,200 萬元，復未經法院裁定開始清算程序或宣告
    破產，為此，依消費者債務清理條例提出本件之聲請等語。
三、聲請人主張其對於聯邦商銀等金融機構負有共865,572 元之
    有擔保及無擔保債務，前曾以書面向最大債權銀行聯邦商銀
    請求共同協商，遭聯邦商銀以聲請人資產大於負債，無不能
    清償債務或有不能清償之虞之情形為由，致協商不成立等情
    ，業據聲請人提出財團法人金融聯合徵信中心當事人綜合信
    用報告、前置協商不成立通知書、債權人清冊各1 份，核閱
    無訛，堪信為真。惟查，聲請人名下雖有不動產即嘉義縣新
    港鄉○○段602 地號土地暨其上嘉義縣新港鄉溪北村17鄰溪
    北121 號建物各一筆，然該等不動產現值約為700,692 元之
    情，業據聲請人提出財政部臺灣省南區國稅財產歸屬資料清
    單、土地及建物所有權狀為證，並經本院依職權調閱聲請人
    稅務電子閘門財產所得調件明細表附卷可稽，又聲請人所負
    有擔保及無擔保債務共865,572 元，業如前述，可知聲請人
    名下不動產即難謂已堪全額清償其所負之債務，從而，遂不
    得徒以聲請人名下仍有不動產之情，即遽謂其資產大過債務
    數額而足以清償全部債務。
四、聲請人陳稱其目前任職於由皇仁企業社所承攬公務車輛駕駛
    人力勞務委託外包案，現於法務部嘉義行政執行處擔任司機
    一職，每月收入約23,000元至24,000元不等，又聲請人因係
    受僱於外包公司，並非法務部正式公職人，故無年終獎金及
    其他獎金云云，業據提出由皇仁企業社出具之工作證明書、
    98年12月薪資明細表、財政部臺灣省南區國稅局96年度及97
    年度綜合所得稅各類所得資料清單為證，而依上開綜合所得
    稅各類所得資料清單所示，聲請人96年度總收入為269,000
    元、97年度總收入為252,946 元，平均每月薪資約21,748元
    ，與聲請人自陳目前每月收入約23,000元至24,000元不等等
    語約略相符，堪信其主張為真實。
五、聲請人復主張其每月需給付各債權銀行之最低應繳金額即高
    達25,400餘元，明顯無法維持生活，有不能清償債務或有不
    能清償之虞之情事云云。經查，聲請人每月信用卡最低應繳
    付之帳款金額分別為中國信託4,145 元、荷蘭銀行1,225 元
    及2,148 元、國泰世華2,702 元、板信銀行（應為永豐銀行
    之誤）4,506 元、及聯邦銀行3,887 元，另房貸部分每月應
    繳付金額為聯邦銀行房貸3,035 元、台新銀行（應為臺灣新
    光銀行之誤）房貸3,757 元，合計為25,405元，此有聲請人
    提出上開各債權銀行99年1 月份信用卡帳單暨繳款證明單及
    聯邦銀行、臺灣新光銀行存摺影本等為證，聲請人主張自屬
    可信。
六、綜上，以聲請人每月僅約23,000元至24,000元不等之收入，
    用以繳付每月最低應繳金額已略有不足，遑論支付聲請人每
    月日常生活支出，是聲請人主張其有不能清償債務或有不能
    清償之虞乙節，應可相信。此外，本件又查無債務人有消費
    者債務清理條例第6 條第3 項、第8 條或第46條各款所定駁
    回更生聲請之事由存在，則債務人聲請更生，於法尚無不符
    ，應予准許，爰裁定如主文第1 項所示。
七、次按法院裁定開始更生或清算程序後，得命司法事務官進行
    更生或清算程序，消費者債務清理條例第16條第1 項前段定
    有明文。本件債務人聲請更生，業經本院裁定准許開始更生
    程序，爰依前揭規定，命法事務官進行本件更生程序。
中    華    民    國    99    年    2     月    26    日
              民事第二庭    法      官  柯月美
以上為正本係照原本作成。
本件不得抗告。
本裁定已於99年2 月26日17時公告。
中    華    民    國    99    年    2     月    26    日
                            書  記  官  黃怡禎

司法院資訊處製作；財團法人民間司法改革基金會備份。
